【裁判字號】    91,訴,6464
【裁判日期】    920212
【裁判案由】    債務人異議之訴
【裁判全文】
臺灣臺北地方法院民事判決  九十一年度訴字第六四六四號
    原      告  丙○○
                乙○○
    共      同
    訴訟代理人  劉竭輝律師
    被      告  甲○○      住.
右當事人間請求債務人異議之訴事件，本院判決如左：
    主    文
原告之訴駁回。
訴訟費用由原告負擔。
    事    實
甲、原告方面：
一、聲明：
    鈞院九十一年度執字第二三九二○號清償債務執行事件，就原告丙○○所有坐落
    臺北縣新店市○○段第八七地號、面積四百一十點九二平方公尺、權利範圍九○
    分之六之土地、暨地上第三○三號建物、門號臺北縣新店市○○路六八○巷三十
    三弄十號五樓、面積八十五點五八二平方公尺、所有權全部之房屋及頂樓增建物
    ，原告乙○○所有坐落臺北縣新店市○○段第八七地號、面積四百一十點九二平
    方公尺、權利範圍九○分之六之土地、暨地上第二九八號建物、門號臺北縣新店
    市○○路六八○巷三十三弄十二號五樓、面積八十四平方公尺、所有權全部之房
    屋及頂樓增建物，所為強制執行程序，應予撤銷。
二、陳述：
（一）兩造間自始即無任何債權債務關係，被告竟具狀主張與原告及訴外人林月裡、
      林劉卻間有新臺幣（下同）七十萬元美樂里大飯店之讓渡金請求權之外，又以
      其與林月裡、林劉卻間六十七萬元借款債權（該項借款債權人實為訴外人李鴻
      發），請求鈞院核發九十年度促字第二三二三三號支付命令確定在案，被告旋
      狀請鈞院以九十一年度執字第二三九二○號，執行原告所有如聲明所示之房地
      ，爰依強制執行法第十四條第二項提起本件訴訟。
（二）法院就支付命令之聲請，故應依民事訴訟法第五百零八條、第五百零九條規定
      為職權調查，但僅為形式上審查，故支付命令為非訟事件性質，確定之支付命
      令要無既判力可言。至同法第五百二十一條所謂「支付命令與確定判決有同一
      之效力」，係指確定判決之執行力而言，既判力不與焉。
乙、被告方面：
一、聲明：
    駁回原告之訴。
二、陳述：
（一）林月裡、林劉卻向李鴻發借款六十七萬元，並於八十二年七月十四日，經臺灣
      臺北地方法院士林分院認證，嗣於八十三年間，李鴻發需錢治病，故由被告代
      林月裡、林劉卻償還上開款項，被告因而成為債權人。
（二）被告於八十九年七月十五日寄發存證信函予原告，原告均未提出異議，且原告
      收受鈞院九十年度促字第二三二三三號支付命令後，亦未於期限內提出異議，
      故支付命令已告確定，原告提起本件訴訟，為無理由。
    理    由
一、原告起訴主張兩造間自始即無任何債權債務關係，被告竟具狀主張與原告及訴外
    人林月裡、林劉卻間有七十萬元美樂里大飯店之讓渡金請求權之外，又以其與林
    月裡、林劉卻間六十七萬元借款債權，請求本院核發九十年度促字第二三二三三
    號支付命令確定在案，被告旋狀請本院以九十一年度執字第二三九二○號，執行
    原告所有如聲明所示之房地，爰依強制執行法第十四條第二項提起本件訴訟。
    被告則以其於八十九年七月十五日寄發存證信函予原告，原告均未提出異議，且
    原告收受本院九十年度促字第二三二三三號支付命令後，亦未於期限內提出異議
    ，故支付命令已告確定，原告提起本件訴訟，為無理由等語，資為置辯。
二、查被告於九十年六月四日，對林月裡、林劉卻等二人行使三十七萬元之借款返還
    請求權，對林月裡、林劉卻、原告等四人行使七十五萬元之營業讓渡金請求權，
    向本院聲請支付命令，經本院以九十年度促字第二三二三三號受理，並於同年月
    十一日核發支付命令，於同年月二十一日確定在案；被告即於同年八月二十六日
    持上開支付命令，就原告丙○○所有之不動產（即坐落臺北縣新店市○○段第八
    七地號、面積四百一十點九二平方公尺、權利範圍九○分之六之土地，及其上建
    物即建號第三○三號、門牌號碼臺北縣新店市○○路六八○巷三十三弄十號五樓
    、面積八十五點五八二平方公尺、所有權全部之房屋及頂樓增建物）、原告乙○
    ○所有之不動產（即坐落臺北縣新店市○○段第八七地號、面積四百一十點九二
    平方公尺、權利範圍九○分之六之土地，及其上建物即建號第二九八號、門牌號
    碼臺北縣新店市○○路六八○巷三十三弄十二號五樓、面積八十四平方公尺、所
    有權全部之房屋及頂樓增建物），向本院聲請強制執行，此有支付命令聲請狀附
    卷（見本院卷第三十六至三十八頁）及支付命令、確定證明書附於本院九十一年
    度執字第二三九二○號執行卷可稽，並經本院調閱本院九十一年度執字第二三九
    二○號執行卷核閱屬實，復為兩造所不爭執，自堪信為真實。
三、本件首應審酌者厥為被告持確定之支付命令聲請強制執行，原告得否依強制執行
    法第十四條第二項規定提起本件異議之訴？
（一）按執行名義無確定判決同一之效力者，於執行名義成立前，如有債權不成立或
      消滅或妨礙債權人請求之事由發生，債務人亦得於強制執行程序終結前提起異
      議之訴，強制執行法第十四條第二項定有明文。是以債務人即原告得依該條提
      起異議之訴者，以執行名義無確定判決同一之效力者為限。
（二）次按債務人對於支付命令未於法定期間提出異議者，支付命令與確定判決有同
      一之效力，民事訴訟法第五百二十一條定有明文。準此，債務人未於支付命令
      送達後二十日內提出異議，將使支付命令確定，除有形式上之確定力外，尚發
      生實質上確定力（既判力）、執行力（陳計男，民事訴訟法下冊第三五七頁）
      。
    １、查被告持以聲請強制執行之執行名義為確定之支付命令，具有與確定判決同
        一之效力，其內容縱有不當，應以再審表示不服，要非異議之訴所能救濟（
        最高法院七十一年度臺上字第一七四二號判決、八十一年度臺上字第三○○
        四號判決參照），是以原告依強制執行法第十四條第二項規定提起異議之訴
        ，於法無據。
    ２、原告於收受本院九十年度促字第二三二三三號支付命令後，未於法定期間提
        出異議，嗣後以該支付命令未依債務人應分擔之數額記載，具狀聲請更正錯
        誤，經本院於九十一年十月二十八日以逾異議期間為由，以九十年度促字第
        二三二三三號裁定駁回之，經原告提起抗告，經臺灣高等法院認應屬更正支
        付命令之聲請，而非對支付命令提出異議，於同年十二月十二日以九十一年
        度抗字第四八○六號裁定廢棄原裁定，並發回本院另為適法之處理，此有臺
        灣高等法院九十一年度抗字第四八○六號裁定正本附卷可稽（見本院卷第二
        十八至二十九頁），即令本院嗣後有所更正，對於原支付命令之確定效力並
        無影響，附此敘明。
四、從而，原告依依強制執行法第十四條第二項規定，請求撤銷本院九十一年度執字
    第二三九二○號強制執行程序，為無理由，應予駁回。
五、結論：
    本件原告之訴為無理由，依民事訴訟法第七十八條，判決如主文。
中      華      民      國    九十二    年      二      月     十二     日
                                    民事第一庭法      官  蔡惠如
右為正本係照原本作成
如對本判決上訴，須於判決送達後廿日內向本院提出上訴狀
中      華      民      國    九十二    年      二      月     十二     日
                                              書  記  官  楊秋鈴


司法院資訊處製作；財團法人民間司法改革基金會備份。
